【裁判字號】    99,台抗,607
【裁判日期】    990729
【裁判案由】    違反槍砲彈藥刀械管制條例等罪延長羈押
【裁判全文】
最高法院刑事裁定              九十九年度台抗字第六０七號
抗  告  人  吳曜華
上列抗告人因違反槍砲彈藥刀械管制條例等罪案件，不服台灣高
等法院高雄分院中華民國九十九年七月一日延長羈押之裁定（九
十九年度上訴字第七○二號），提起抗告，本院裁定如下：
    主  文
抗告駁回。
    理  由
本件抗告人吳曜華前經原審法院以其涉犯刑法第二百七十一條第
二項、第一項及槍砲彈藥刀械管制條例第八條第四項、第十二條
第四項殺人未遂及未經許可持有可發射子彈具有殺傷力之改造槍
枝及子彈，罪嫌重大，且有刑事訴訟法第一百零一條第一項第一
款（即逃亡或有事實足認為有逃亡之虞）及第三款（即所犯為死
刑、無期徒刑或最輕本刑為五年以上有期徒刑之罪）之情形，認
非予羈押，顯難進行審判及保全刑罰之執行，而於民國九十九年
四月十六日起執行羈押；嗣至九十九年七月十五日羈押期間屆滿
前，原審法院以其羈押原因仍然存在，且抗告人於現階段訴訟程
序中，尚難以羈押以外之方法代替，認有繼續羈押之必要，而裁
定自九十九年七月十六日起延長羈押二月。抗告人抗告意旨略以
：伊未曾持槍、亦未開槍，尚非罪嫌重大，且本諸公民權利和政
治權利國際公約精神，依平等原則、比例原則，似無羈押必要。
原審在抗告人原審選任辯護人尚未到場之情形下，提前進行對抗
告人為裁定延長羈押前之訊問程序，對伊辯護人倚賴權之保護顯
失周全云云。惟按法律規定羈押被告之要件，須基於維持刑事司
法權有效行使之重大公益要求，並符合比例原則，方得為之。且
無罪推定原則除禁止對未經有罪判決確定之被告執行刑罰，亦禁
止僅憑犯罪嫌疑即施予被告類似刑罰之措施，倘以重大犯罪嫌疑
為羈押之唯一要件，即可能違背無罪推定原則。基於憲法保障人
民身體自由之意旨，被告犯刑事訴訟法第一百零一條第一項第三
款所示之罪，嫌疑重大者，且有相當理由認其有逃亡、湮滅、偽
造、變造證據或勾串共犯或證人之虞，亦無不得羈押之情形，法
院斟酌能否以命該被告具保、責付或限制住居等侵害較小之手段
代替羈押後，仍認非予羈押，顯難進行追訴、審判或執行者，方
得羈押，始符合憲法第八條保障人民身體自由及第十六條保障人
民訴訟權之意旨（司法院釋字第六六五號解釋意旨參照）。而有
無羈押之必要性暨應否依法延長羈押，均屬事實審法院得自由裁
量、判斷之職權，苟其此項裁量、判斷並不悖乎通常一般之人日
常生活經驗之定則或論理法則，又於裁定書內論述其何以作此判
斷之理由者，即不得任意指為違法而據為提起抗告之適法理由。
原裁定理由業已說明：本件抗告人涉犯刑法第二百七十一條第二
項、第一項及槍砲彈藥刀械管制條例第八條第四項、第十二條第
四項殺人未遂及未經許可持有可發射子彈具有殺傷力之改造槍枝
及子彈，罪嫌重大，且有刑事訴訟法第一百零一條第一項第一款
及第三款之情形；而其業經第一審法院分別判處有期徒刑五年六
月、三年六月，併科罰金新台幣十萬元；定應執行之刑有期徒刑
八年併科罰金新台幣十萬元之重刑，犯後復隱匿另把槍枝，依合
理判斷，應有相當理由足認其有規避重罪執行而逃亡之虞。且抗
告人於現階段訴訟程序中，尚難以羈押以外之方法可資代替，其
三個月羈押期間即將屆滿，但其羈押原因依然存在，而有繼續羈
押之必要，因予裁定延長羈押二月等旨，核其論斷於法尚無違誤
。亦與司法院釋字第六六五號解釋意旨及公民與政治權利國際公
約精神未有不符。至抗告人所犯違反槍砲彈藥刀械管制條例等罪
之本案，經第一審法院判處罪刑，於提起第二審上訴後，業於九
十九年七月二十一日撤回上訴而確定，有原審法院九十九年七月
二十六日九九雄分院謀刑立九九上訴七○二字第一二三五七號函
及後附抗告人之撤銷上訴聲請狀各一件存卷可稽。抗告意旨另指
原審進行裁定延長羈押前之訊問程序，未兼顧其辯護人倚賴權之
保護乙端，即令非虛，因其所犯違反槍砲彈藥刀械管制條例等罪
之本案，業經確定，已無抗告實益，其抗告仍難認為有理由，應
予駁回。
據上論結，應依刑事訴訟法第四百十二條，裁定如主文。
中    華    民    國  九十九  年    七    月  二十九  日
                      最高法院刑事第八庭
                          審判長法官  洪  文  章  
                                法官  王  居  財  
                                法官  郭  毓  洲  
                                法官  黃  梅  月  
                                法官  邱  同  印  
本件正本證明與原本無異
                                      書  記  官  
中    華    民    國  九十九  年    八    月    二    日
                                                      ｍ

司法院資訊處製作；財團法人民間司法改革基金會備份。
